臺灣士林地方法院行政訴訟判決　
111年度交字第57號
原      告  鍾振平  
被      告  臺北市交通事件裁決所

代  表  人  蘇福智  
訴訟代理人  吳維中  
上列當事人間交通裁決事件，原告不服被告民國111年1月19日北
市裁催字第22-AFU709046號裁決，提起行政訴訟，本院判決如下
：
    主  文
原告之訴駁回。
訴訟費用新臺幣參佰元由原告負擔。
    事實及理由
一、程序事項：本件係因原告不服被告民國111年1月19日北市裁
    催字第22-AFU709046號違反道路交通管理事件裁決書（下稱
    原處分），裁處罰鍰新臺幣（下同）2萬300元，吊扣駕駛執
    照6個月，提起行政訴訟，經核屬行政訴訟法第237條之1第1
    項第1款規定之交通裁決事件，爰依同法第237條之7規定，
    不經言詞辯論，逕為判決。
二、爭訟概要：原告駕駛其所有399-6C號營業小客車（下稱系爭
    車輛）於110年12月23日8時25分許，在臺北市內湖區成功路
    四段處，因「在設有禁止臨時停車標線處所臨時停車」、「
    違反處罰條例之行為，拒絕停車接受稽查而逃逸」之違規事
    實，經臺北市政府警察局內湖分局（下稱舉發機關）員警製
    單舉發，有北市警交大字第AFU000000 號舉發違反道路交通
    管理事件通知單可稽（下稱系爭舉發通知單，見本院卷第38
    頁），嗣經被告以原告有前揭違規事實，而依道路交通管理
    處罰條例第55條第1項第3款、第60條第1項規定，以原處分
    對原告為裁罰，原告於111年2月10日提起本件行政訴訟。
三、原告主張：
　　伊於110 年12月23日8時25分左右在成功路4段48號紅線臨停
    ，一星期後收到罰單前往該地點查看，成功路4 段48號前設
    有公車停靠區，當日有員警在30巷路口執勤，距離臨停處視
    覺上有段距離，加上公車進出頻繁，伊未注意到員警攔停手
    勢，以往慣例紅線臨停員警都鳴笛驅離，那天伊未注意員警
    示意，誤以為要求伊將車開走，沒有鳴笛也沒有要求交出駕
    駛證件，於是伊將車開走，事後接獲舉發通知單，就紅線臨
    停部分承認錯誤接受裁處，惟道路交通管理處罰條例第60條
    第1項裁罰2萬元及吊扣駕照半年，處罰過於沉重，半年無法
    開車營業，生活受到嚴重影響，罰單亦無力繳納，希望能依
    比例原則減輕，使伊有能力繳清罰款，生計亦不致受太大打
    擊，伊未有犯罪、酒駕紀錄，係因一時誤判，並無拒絕臨檢
    逃逸等語。並聲明：原處分撤銷。
四、被告答辯：
　　本案經舉發機關就違規事實及舉發過程查復，399-6C號車（
    即系爭車輛）於110年12月23日8時25分許，停放在臺北市○
    ○區○○路0 段00號前劃有禁止臨時停車線（紅線）路段，
    分別經員警逕行舉發「在劃有紅線路段臨停」、「違反處罰
    條例，拒絕停車接受稽查而逃逸」等2案。經循據員警稽查
    過程暨檢視值勤影像（檔案名稱：員警密錄器影像.mp4）內
    容所示，影片時間8：24：07至8：25：19，執勤員警於110
    年12月23日巡經案址，見系爭車輛停放於劃有禁止臨時停車
    線（紅線）路段，員警爰緩緩走近系爭車輛；影片時間8：2
    5：20至8：25：24，系爭車輛緩慢向前行駛，這時員警吹哨
    攔停；影片時間8：25：25至8：25：34，系爭車輛與員警交
    會時停在員警旁邊，員警呼喊「靠邊停」，系爭車輛緩慢靠
    近路邊後，突然加速向前駛離。系爭車輛駕駛人（即原告）
    未接受稽查即逕自駛離，違規行為屬實等語。並聲明：原告
    之訴駁回。
五、本院之判斷：
　㈠按「駕駛人駕駛汽車，應遵守道路交通標誌、標線、號誌之
    指示，並服從交通指揮人員之指揮。」，道路交通安全規則
    第90條第1 項定有明文。次按「汽車駕駛人，臨時停車有下
    列情形之一者，處新臺幣300 元以上600 元以下罰鍰：三、
    在設有禁止臨時停車標誌、標線處所臨時停車。」、「汽車
    駕駛人，駕駛汽車有違反本條例之行為，經交通勤務警察或
    依法令執行交通稽查任務人員制止時，不聽制止或拒絕停車
    接受稽查而逃逸者，除按各該條規定處罰外，處新臺幣1萬
    元以上3萬元以下罰鍰，並吊扣其駕駛執照6個月；汽車駕駛
    人於五年內違反本項規定二次以上者，處新臺幣3萬元罰鍰
    ，並吊扣其駕駛執照一年。」道路交通管理處罰條例第55條
    第1項第3款、第60條第1項分別定有明文。
　㈡末按違反道路交通管理事件統一裁罰基準及處理細則第1 條
    規定：「本細則依道路交通管理處罰條例第92條第4 項規定
    訂定之」、第2 條第1 項、第2 項規定：「處理違反道路交
    通管理事件之程序及統一裁罰基準依本細則之規定辦理。前
    項統一裁罰基準，如附件違反道路交通管理事件統一裁罰基
    準表。」，核上開統一裁罰基準及處理細則之規定，就其立
    法目的及功能，乃為防止處罰機關枉縱或偏頗，依道路交通
    管理處罰條例第92條第4 項所授權交通部會同內政部訂定「
    違反道路交通管理事件統一裁罰基準及處理細則」及其附件
    「違反道路交通管理事件統一裁罰基準表」，用以維持裁罰
    之統一性與全國因違反道路交通管理事件受處罰民眾之公平
    ，不因裁決人員不同，而生偏頗，寓有避免各監理機關於相
    同事件恣意為不同裁罰之功能，並非法所不許，於憲法上保
    障人民財產權之意旨並無牴觸（此並有司法院釋字第511 號
    解釋意旨理由足資參照），並無違反法律保留原則。再依本
    件違規行為時點之違反道路交通管理事件統一裁罰基準表記
    載，大型重型機車及汽車駕駛人違反道路交通管理處罰條例
    第60條第1 項規定（汽車駕駛人，駕駛汽車有違反本條例之
    行為，經交通勤務警察或依法令執行交通稽查任務人員制止
    時，不聽制止或拒絕停車接受稽查而逃逸者），於期限內繳
    納或到案聽候裁決者，應處罰鍰2萬元，並吊扣其駕駛執照6
    個月。核上開規定，既係基於母法之授權而為訂定，且就違
    反道路交通管理事件統一裁罰基準及處理細則附件所示統一
    裁罰基準表中有關道路交通管理處罰條例第60 條第1項之裁
    罰基準內容（基準表就不同違規車種，其可能衍生危害交通
    安全之輕重不同作區分，即道路交通管理處罰條例第53條第
    2 項，係以機車或小型車、大型車及是否於期限內繳納或到
    案聽候裁決等，為不同罰鍰標準；又同條例第60條第1 項則
    以機車、大型重型機車及汽車、五年內違反本項規定二次以
    上及是否於期限內繳納或到案聽候裁決等，作不同罰鍰標準
    。渠等衍生交通秩序危害，既不相同，分別處以不同之罰鍰
    ，符合相同事件相同處理，不同事件不同處理之平等原則。
    ），並未牴觸母法，是被告自得依此基準而為裁罰。
　㈢經本院依當庭勘驗採證影片，其結果為：影片上顯示「2021/
    12/23 08：24：07」於時間08：24：07～08：24：33，可見
    該路段為臺北市內湖區成功路四段，為3線車道之路段，外
    側車道設有公車停等區，可見系爭車輛持續停放於公車停等
    區後方，成功路4段陸續有車輛經過，員警站立於成功路4段
    30巷巷口（巷口設有「成功路4段30巷」標誌），並以行動
    裝置查閱「違反道路交通管理事件統一裁罰基準及處理細則
    所附統一裁罰基準表」。於時間08：24：34～08：25：18，
    員警於道路最外側走向前而前往系爭車輛所在位置，系爭車
    輛持續停等於道路旁，車輛之車頭面向員警之來向，且系爭
    車輛停放路段旁之路緣石繪設有清晰可見之禁止臨時停車紅
    實線。於時間08：25：19～08：25：20，員警即將走到系爭
    車輛前方時，系爭車輛開始沿外側車道往左偏離而慢速行駛
    。於時間08：25：21～08：25：25，員警吹哨示意，系爭車
    輛行駛至員警前方外側車道處並停下，可見系爭車輛內之駕
    駛轉頭面向員警，系爭車輛車牌號碼000-00清晰可見。於時
    間08：25：26～08：25：35，員警以手勢及言詞要求系爭車
    輛靠邊停，系爭車輛緩慢向右前方行駛，並駛入公車停等區
    範圍，且右側方向燈亮起。此時，左側有一輛公車欲行駛至
    停等區，公車鳴按喇叭，系爭車輛方向等熄滅且繼續向前方
    行駛。於時間08：25：36～08：25：42，系爭車輛遭進站停
    等之公車及公車站牌等物遮擋。於時間08：25：43，系爭車
    輛已行駛離至遠方路口。於時間08：25：43～08：25：49，
    系爭車輛已完全駛離。於時間08：25：50～08：26：12，員
    警往成功路30巷方向行走。影片結束。且前開影片拍攝影像
    連續一致，場景、光彩、色澤均屬常態自然呈現，而無任何
    不協調一致之處。
　㈣依前揭勘驗結果、舉發機關111年3月3日北市警內分交字第11
    13053309號函、舉發員警職務報告（見本院卷第56至60頁）
    及本院依職權調閱Google Map街景圖，原告係駕駛系爭車輛
    於臺北市○○區○○路0段00號前臨時停車，而該路段旁之路緣
    石係繪設有紅實線之禁止臨時停車線，且紅實線之紅漆色彩
    明顯、鮮豔，未有斑駁不連續或遭遮擋等情事，足資一般用
    路人辨明該地點係屬禁止臨時停車路段，而於該路段執勤之
    員警前往系爭車輛前欲攔停查證系爭車輛駕駛身分時，原告
    先將系爭車輛緩慢偏左而駛離原停等之位置，嗣經員警鳴笛
    向原告示意，原告遂將系爭車輛停於員警前方之道路，且斯
    時原告於駕駛座亦將頭向右望向員警，員警再以手勢及言詞
    要求原告靠邊停，原告駕駛系爭車輛向前方道路右側緩慢行
    駛，而欲停靠於道路旁，且系爭車輛右側方向燈亮起，惟嗣
    後遭公車鳴按喇叭後，原告遂駕駛系爭車輛逕自離去。是足
    認原告駕駛系爭車輛於前揭時、地，確有「在設有禁止臨時
    停車標線處所臨時停車」、「違反處罰條例之行為，拒絕停
    車接受稽查而逃逸」之違規行為，應堪認定。
　㈤原告主張當日公車進出頻繁，伊未注意員警示意停車，誤以
    為要求伊將車開走，員警沒有鳴笛也未要求伊交出駕駛證件
    ，於是伊將車開走云云。惟依前揭勘驗結果所示可知，員警
    係先以哨音向原告示意，原告亦將系爭車輛停於道路中且向
    右轉頭面向員警，員警輔以手勢要求原告靠邊停，原告亦遵
    從員警指示使用右側方向燈並向右前方緩慢行駛，依一般經
    驗，原告既已觀察到員警指揮之哨音、手勢、言詞，且於外
    側車道公車停等區打右側方向燈，應認原告已知悉舉發警員
    指示停車接受稽查，且亦有停車之意，且已將系爭車輛逐漸
    往路邊停靠。是在未經警員示意或取得同意可得離去之前，
    即應等待接受警員稽查，縱使當時公車進出頻繁或公車鳴按
    喇叭，原告仍得將系爭車輛停於更前方之不影響公車進出站
    之路旁，並待員警稽查，惟原告卻逕自駕駛系爭車輛離去，
    其主觀上應有「不服稽查而逃逸」之故意，原告稱其不知員
    警攔查之情事云云，尚難憑採。是原告此部分主張，顯無理
    由。
　㈥另原告主張被告裁罰過重，不符比例原則，且對伊之生計造
    成影響云云。惟被告就原告之違規行為得依前揭「違反道路
    交通管理事件統一裁罰基準及處理細則」及其附件「違反道
    路交通管理事件統一裁罰基準表」規定為裁罰，已如前述，
    則被告依違反道路交通管理事件統一裁罰基準表所記載之裁
    罰內容，對原告處罰鍰2萬元，並吊扣其駕駛執照6個月，核
    無違誤。再者，依道路交通管理處罰條例第60 條第1項規定
    ，可知駕駛人符合「違反處罰條例之行為，拒絕停車接受稽
    查而逃逸」之情形者，即當然發生「吊扣駕駛執照6 個月」
    之法律效果，且該法律效果乃立法形成之範疇，基於權力分
    立原則，被告既無變更權限，復無任何裁量餘地，否則，即
    違反依法行政原則。是被告就符合法定構成要件之違規行為
    ，依其法定效果而為之羈束處分，自無違反比例原則之可言
    。且原告主張裁罰影響生計一節，顯非屬法定得減輕或免除
    其處罰之事由，又衡諸前揭規定旨在確保道路交通往來之安
    全，此雖影響人民之財產權及限制人民駕駛車輛之自由權利
    ，但基於維護交通安全之重要公益，立法者已經考量人民財
    產、工作、生活及人格自由發展，與該處分所追求之公共利
    益，且該處分所侵害之工作權亦僅限於駕駛車輛部分，原告
    仍得另尋其他無須駕駛車輛之工作，尚無違反比例原則，是
    原告此部分主張，尚難憑採。
六、綜上所述，原告於前揭時、地，確有「在設有禁止臨時停車
    標線處所臨時停車」、「違反處罰條例之行為，拒絕停車接
    受稽查而逃逸」之違規事實，被告以原處分裁罰，核無違誤
    ，原告訴請撤銷原處分，為無理由，應予駁回。
七、本件第一審裁判費為300 元，應由原告負擔，爰確定第一審
    訴訟費用額如主文第2項所示。 
中　　華　　民　　國　　111 　年　　5 　　月　　 3　　日
　　　　　　　　　行政訴訟庭　法　官　徐文瑞
上為正本係照原本作成。
如不服本判決，應於判決送達後20日內，向本院提出上訴狀並表
明上訴理由（原判決所違背之法令及其具體內容或依訴訟資料可
認為原判決有違背法令之具體事實），其未載明上訴理由者，應
於提出上訴後 20 日內向本院補提理由書（上訴狀及上訴理由書
均須按他造人數附繕本，如未按期補提上訴理由書，則逕予駁回
上訴），並應繳納上訴裁判費新臺幣750元。
中　　華　　民　　國　　111 　年　　5 　　月　　 3　　日
　　　　　　　　　　　　　　　書記官　朱亮彰